最高法院刑事判決　　　　　　九十四年度台上字第二０四八號
　　上　訴　人　甲○○
上列上訴人因違反毒品危害防制條例案件，不服台灣高等法院台
中分院中華民國九十一年六月二十七日第二審更審判決（九十一
年度上更(一)字第一一七號，起訴案號：台灣南投地方法院檢察署
八十八年度偵字第五二六號），提起上訴，本院判決如下：
    主  文
原判決撤銷，發回台灣高等法院台中分院。
    理  由
本件原判決認定上訴人甲○○基於幫助舊識陳水明施用第一級毒
品海洛因及第二級毒品安非他命之犯意，於民國八十七年十二月
十五日上午三時許，聯絡綽號「阿忠」之毒販，在南投縣南投市
○○○街三巷五十二號二樓房間內，由陳水明以新台幣（下同）
三千元及三萬五千元向「阿忠」者購得海洛因、安非他命各一包
供己施用。又於八十八年一月二十日，陳水明再度向上訴人表示
欲購買毒品，二人乃相約於南投市○○○街五十號前碰面，上訴
人即將其自己向「阿忠」所購得之海洛因一小包，以原價四千元
轉讓給陳水明，同時為圖自己得以從中分取少量吸食之利益，並
將其以四萬元購入之安非他命重約一兩，先取出其中少量留供自
己施用後，以同價四萬元出售陳水明。因而撤銷第一審科刑之判
決，改判分別依想像競合犯從一重論處上訴人幫助施用第一級毒
品及販賣第二級毒品罪刑，併定其應執行之刑。固非無見。
惟查：（一）、原判決認上訴人有上開犯行，係以上訴人自白第
一次交易係由伊帶陳水明至上開處所，由陳水明向「阿忠」者購
買，核與陳水明於第一審及原審時所供相符，而第二次交易，上
訴人於原審更審前供稱「阿忠」不在場，是伊向「阿忠」購買後
轉交，核與陳水明於第一審供證係將錢交給上訴人後，上訴人才
到裡面拿毒品給伊等語相合，另上訴人於警詢及偵查中均供認向
「阿忠」購買後，曾取出少量安非他命留供己用等語，為其論據
，即關於二次交易過程，原判決係採信陳水明於第一審及原審之
供述，為不利上訴人之認定。但依卷內資料，陳水明就第二次購
毒情形，其係供稱將錢交上訴人，由上訴人進去向「阿忠」拿取
毒品後再轉交與伊，此與上訴人於原審更審前所供第二次「阿忠
」不在，係其向「阿忠」購買後再轉交陳水明云云，並不相符，
原判決認二人所供相符合，併採為判決依據，已嫌判決理由矛盾
。究第二次實際交易情形為何？此攸關認定上訴人係自行販賣抑
或幫助陳水明購買，至有關係，原審未詳為勾稽，遽行判決，亦
嫌速斷。（二）、本件檢察官係以上訴人連續二次同時販賣海洛
因及安非他命予陳水明提起公訴，請求依想像競合犯從一重之連
續販賣第一級毒品罪論處。第一審則認上訴人連續二次同時販賣
海洛因及安非他命予陳水明，所犯連續販賣第一級毒品罪，及連
續販賣第二級毒品罪，構成要件不同，應分論併罰，但以上訴人
係於向「阿忠」者購得毒品後取出少量供己施用，且販賣次數不
多，一時誤罹重典，縱處以法定最低度刑，猶嫌過重，因而依刑
法第五十九條規定酌量減輕其刑，而分別就連續販賣第一級毒品
罪部分，量處有期徒刑十年，就連續販賣第二級毒品罪部分，量
處有期徒刑三年，並定其應執行之刑為有期徒刑十二年。案經上
訴人提起第二審上訴，原審審理結果，認上訴人第一次係幫助陳
水明同時購買海洛因及安非他命施用，所為係犯幫助施用毒品罪
，第二次則係將購得之安非他命取出少量供己施用後，餘與海洛
因，均以原價轉賣予陳水明，係以一行為同時觸犯轉讓第一級毒
品罪及販賣第二級毒品罪。如果無訛，關於販賣第二級毒品部分
，原審認定之上訴人犯罪情節已較第一審為輕，乃原判決並未說
明第一審適用刑法第五十九條有何不當之情形，竟就此部分，改
判量處較第一審為重之有期徒刑八年，亦有判決理由不備之違誤
。以上，或為上訴意旨所指摘，或為本院得依職權調查之事項，
應認原判決仍有撤銷發回更審之原因。又原判決關於論處上訴人
幫助施用毒品罪部分，因檢察官係以販賣罪提起公訴，且認與前
開販賣第二級毒品罪部分有連續犯之裁判上一罪關係，依審判不
可分原則，應併予撤銷發回。
據上論結，應依刑事訴訟法第三百九十七條、第四百零一條，判
決如主文。
中　　華　　民　　國　九十四　年　　四　　月　二十一　日
                      最高法院刑事第十二庭
                          審判長法官  謝　俊　雄
                                法官  陳　世　雄
                                法官  蘇　振　堂
                                法官  吳　信　銘
                                法官  徐　文　亮
      本件正本證明與原本無異
                                      書  記  官
中　　華　　民　　國　九十四　年　　四　　月　二十七　日
                                                      Ｔ
